臺灣高等法院民事裁定　　　　　　　　　96年度非抗字第49號
再抗告人　　財團法人台灣武智紀念基金會
兼法定代理　丁○○
人
再抗告人　　戊○○
　　　　　　己○○
　　　　　　庚○○
　　　　　　丙○○
　　　　　　甲○○
　　　　　　乙○○
共同代理人　陳彥希律師
　　　　　　高瑞錚律師
　　　　　　張德銘律師
上列再抗告人因與相對人經濟部間解任清算人事件，對於中華民
國96年6月26日臺灣臺北地方法院95年度抗字第673號所為裁定提
起抗告，本院裁定如下：
    主  文
原裁定廢棄。
相對人之抗告駁回。
抗告及再抗告費用由相對人負擔。
    理  由
一、按法人之清算人，法院認為有必要時，得解除其任務，民法
    第39條定有明文。又法人之清算程序，除本通則有規定外，
    準用股份有限公司清算之規定，民法第41條亦有規定。對照
    公司法第82條前段關於無限公司清算人解任之規定：「法院
    因利害關係人之聲請，認為必要時，得將清算人解任」，及
    公司法第323條第2項規定：「法院因監察人或繼續一年以上
    持有已發行股份總數百分之三以上股份股東之聲請，得將清
    算人解任」，暨公司法第334條股份有限公司之清算，並無
    準用同法第82條關於無限公司之清算人得由利害關係人聲請
    解任之規定，顯見民法第39條所定有關法人清算人之解任，
    應由法院依職權為之（法院依民法第42條為監督上必要之檢
    查及處分後，認有必要時），法人之主管機關或其利害關係
    人並無聲請法院解任清算人之聲請權。本件相對人以其係再
    抗告人財團法人台灣武智紀念基金會（下稱武智基金會）之
    主管機關，具利害關係人身分，而向原法院第一審聲請解任
    再抗告人丁○○、庚○○、丙○○、乙○○、戊○○、己○
    ○及甲○○等7人（下稱丁○○等7人）擔任武智基金會之清
    算人任務（原法院第一審裁定當事人欄誤載聲請人為武智基
    金會），揆之上開說明，原法院第一審自應予以駁回。雖原
    法院第一審以丁○○等7人並無相對人所指不適任之情事，
    裁定駁回相對人之聲請，核其理由固屬不當，但其結論並無
    二致，原法院第二審裁定應依民事訴訟法第495條之1第1項
    準用同法第449條第2項規定，以相對人之抗告為無理由而駁
    回之，詎未注意及此，猶以丁○○等7人是否確有不適任之
    情事尚有疑義之實體上理由，將原法院第一審裁定廢棄，自
    有未當，其適用民法第39條規定顯有錯誤，且所涉及之法律
    見解具有原則上重要性，再抗告意旨指摘原裁定不當，聲明
    廢棄，非無理由，爰廢棄原裁定，並自為裁定如主文第二項
    所示。
二、又按法人之清算，屬於法院監督，法院得隨時為監督上必要
    之檢查及處分，民法第42條第1項定有明文。經查相對人於
    原法院第一、二審一再主張丁○○等7人確有不適任武智基
    金會清算人之情事，並提出相關事證以供調查，原法院第二
    審裁定理由亦敘明丁○○等7人是否確有如相對人所指不適
    任之情事而應予解任，是原法院應詳予調查，善盡監督上必
    要之檢查及處分，並為妥適之處置，附此敘明。
三、據上論結，本件再抗告為有理由，依非訟事件法第46條、民
    事訴訟法第495條之1第2項、第477條第1項、第478條第1項
    第1款裁定如主文。
中　　華　　民　　國　　96　　年　　10　　月　　 9　　日
                    民事第四庭
                        審判長法　官  張劍男
　　　　　　　　　　  　　　　法　官  丁蓓蓓
　　　　　　　　　　　  　　　法　官  彭昭芬
本件正本證明與原本無異。
中　　華　　民　　國　　96　　年　　10　　月　　11　　日
　　　　　　　　　　　　　　　書記官  丁華平
